臺灣新竹地方法院刑事判決　　　　　　 99年度簡上字第197號
聲　請　人　臺灣新竹地方法院檢察署檢察官
上　訴　人
即　被　告　衛姿錡
上列上訴人即被告因詐欺案件，不服本院竹北簡易庭中華民國99
年10月29日99年度竹北簡字第403號第一審簡易判決（聲請簡易
判決處刑書案號：臺灣新竹地方法院檢察署99年度偵字第5851號
），提起上訴，本院管轄第二審之合議庭判決如下：
    主  文
上訴駁回。
衛姿錡緩刑貳年。
    犯罪事實
一、衛姿錡依其智識程度，可預見提供自己之郵局或銀行帳戶存
    摺、提款卡及密碼等供人使用，可能因此供他人使用詐術使
    被害人將款項匯入後，再予提領使用，即可能預見因而幫助
    他人從事詐欺之不法犯罪，竟仍基於幫助他人詐欺之未必故
    意，於民國99年3 月14日某時許，在新竹市某處，將其申請
    開戶之臺灣土地銀行竹北分行帳號000000000000號帳戶（下
    稱系爭帳戶）之提款卡及密碼等物件，以托運方式提供與真
    實姓名年籍不詳，自稱「楊晨」之成年男子，而容任該所屬
    詐騙集團之成員為詐取他人財物之行為。該集團成員在取得
    前開存摺、提款卡及密碼後，意圖為自己不法所有，基於詐
    欺取財之犯意，向黃麗花佯稱其因網路購物簽收貨物之疏失
    ，將導致分期扣款，需加以處理等語，使其陷於錯誤，而於
    99年3 月14日21時25分匯款新台幣（下同）2 萬9983元至前
    揭帳戶，旋遭提領一空。嗣因黃麗花發覺有異，報警偵辦，
    始循線查獲上情。
二、案經黃麗花訴由新竹縣政府警察局竹北分局報請臺灣新竹地
    方法院檢察署檢察官偵查聲請簡易判決處刑。
    理  由
壹、程序方面：
一、本件被告之供述，被告並未主張係以不正方法取得自白或筆
    錄記載與實際所述不符合之情形而無證據能力，足認被告警
    詢、偵查中之自白，屬出於自由意識之陳述，無何任意性之
    瑕疵可指，應具有證據能力。
二、按被告以外之人於審判外之言詞或書面陳述，除法律有規定
    者外，不得作為證據。被告以外之人於審判外之陳述，雖不
    符刑事訴訟法第159 條之1 至第159 條之4 之規定，而經當
    事人於審判程序同意作為證據，法院審酌該言詞陳述或書面
    陳述作成時之情況，認為適當者，亦得為證據；當事人、代
    理人或辯護人於法院調查證據時，知有第159 條第1 項不得
    為證據之情形，而未於言詞辯論終結前聲明異議者，視為有
    前項之同意，刑事訴訟法第159 條第1 項、第159 條之5 分
    別定有明文。經查本件被告以外之供述證據及卷內以其記載
    為內容之文書證據，雖屬被告以外之人於審判外之言詞陳述
    ，惟被告未於本院言詞辯論終結前就相關證據無證據能力，
    聲明異議，依上開規定，即視為同意作為證據，復經本院審
    酌陳述作成時之情況，認為適當，而得作為本件之證據。
三、本件其餘非供述證據被告並未於本院言詞辯論終結前表示無
    證據能力，復查其取得過程亦無何明顯瑕疵，而認均具證據
    能力。
貳、實體方面：
一、訊據被告固不否認有將其所申請設立之系爭帳戶提款卡、密
    碼交予一自稱「楊晨」之成年男子，惟矢口否認有何幫助詐
    欺之犯意，辯稱：伊係因「楊晨」說有急用，才提供系爭帳
    戶資料給他，不知對方會用作詐欺之用云云。惟查：
(一)、上揭事實，業據被害人黃麗花於警詢中指述明確，並有被害
    人黃麗花所提出之臺灣中小企業銀行自動櫃員機交易明細表
    、被告臺灣土地銀行竹北分行帳戶基本資料及客戶交易明細
    查詢、活期儲蓄存款存摺影本等資料附卷可稽（見臺灣新竹
    地方法院檢察署99年度偵字第5851號卷第9 頁、第11頁至第
    24頁、第26頁），被告對於其確實有申請開立系爭帳戶，並
    於前揭時地將其所開設前揭帳戶之提款卡及密碼等物交付予
    他人等情亦不爭執在卷（見本院簡上字卷第27頁反面、28頁
    ），堪認被告有於前揭時地將系爭帳戶提款卡及密碼交付予
    他人使用，而被害人黃麗花於遭詐騙集團成員以上開方式詐
    欺後，即將款項匯入被告所申設之系爭帳戶，遭詐騙集團提
    領使用等情為真實。
(二)、被告雖以前詞置辯，惟被告於本院審理時亦供稱：我與「楊
    晨」是在網路上認識約2 個月，並未見過面也無通過電話，
    他跟我說他有急用，但沒有說是什麼事情，我就把金融卡跟
    密碼寄給他等語在卷（見本院簡上字卷第29頁反面），是以
    被告既與其所稱「楊晨」之人素未謀面，僅係在網路上認識
    2 個月甚短之時間，豈有可能在不了解對方真實身分、是否
    確有其人、是否足以信任，而僅因對方表示有急用，在未清
    楚急用內容之情況下即將甚為重要之個人帳戶資料提供對方
    使用，其所辯已與常情有違。
    況任何人均可辦理金融帳戶存摺使用，如無正當理由，實無
    取得他人存摺、提款卡及密碼等物使用之理，而金融帳戶之
    存摺、提款卡及密碼等物亦事關個人財產權益之保障，其專
    有性甚高，除非本人或與本人有親密關係者，難認有何理由
    可自由流通使用該存摺、提款卡及密碼，且一般人均有妥為
    保管及防止他人任意使用之認識，縱特殊情況偶需交付他人
    使用，亦必深入瞭解用途及合理性，始予提供，且該等專有
    物品如落入不明人士手中，而未加以闡明正常用途，極易被
    利用為與財產有關之犯罪工具，而有犯罪意圖者，非有正當
    理由，竟徵求他人提供帳戶，客觀上可預見其目的，係供為
    某筆資金之存入後再行領出之用，且該筆資金之存入及提領
    過程係有意隱瞞其流程及行為人身分曝光之用意，一般人本
    於一般認知能力均易於瞭解，報章媒體復一再披露詐騙集團
    為規避查緝，故意使用他人帳戶以遂行詐欺之不法犯罪態樣
    ，被告為智慮健全、有社會經驗之成年人，對此自難諉為不
    知。再者，一般而言，申辦個人帳戶資料並非困難之事，該
    自稱「楊晨」之人倘有使用帳戶之需，大可自行申設帳戶使
    用，其竟不思自行申辦，反大費周章收集他人帳戶之存摺、
    提款卡及密碼等物使用，顯與一般交易常情相悖，則其用途
    實屬可疑，是以被告應可預見其將系爭帳戶提款卡及密碼提
    供他人使用極有可能幫助他人實施詐欺犯罪，竟仍將其系爭
    帳戶提款卡及密碼等物，交予真實姓名年籍不詳自稱「楊晨
    」之人，是縱無證據證明被告明知該人之犯罪態樣係以該帳
    戶供詐欺之用，惟其顯具縱有人以其金融帳戶實施詐欺犯罪
    亦不違背其本意之幫助意思自甚明。
(三)、綜上，被告所辯顯為事後卸責之詞，均不足採信，本案事證
    明確，被告前述犯行洵堪認定，應予依法論科。
二、按刑法上之幫助犯，係對於犯罪與正犯有共同之認識，而以
    幫助之意思，對於正犯資以助力，而未參與實施犯罪之行為
    者而言（最高法院84年度臺上字第5998號、88年度臺上字第
    1270號判決同此見解），是以如未參與實施犯罪構成要件之
    行為，且係出於幫助之意思提供助力，即屬幫助犯。查被告
    衛姿錡提供銀行之提款卡及密碼予他人使用，使不法集團向
    被害人詐騙財物後，得以使用被告上開帳戶為匯款工具，致
    被害人匯款至被告帳戶內，而遂行詐欺取財之犯行，顯係基
    於幫助他人詐欺取財之不確定故意，且其所為提供提款卡及
    密碼之行為亦屬參與詐欺取財構成要件以外之行為，而對該
    實施詐騙之人遂行詐欺取財犯行資以助力。核其所為，係犯
    刑法第30條第1 項前段、第339 條第1 項之詐欺取財罪之幫
    助犯，爰依刑法第30條第2 項減輕其刑。
三、原判決認被告罪證明確，適用刑事訴訟法第449條第1項前段
    、第3項、第454條第2項，刑法第339條第1項、第30條第1項
    前段、第2項、第41條第1項前段，刑法施行法第1條之1，逕
    以簡易判決處刑，量處被告拘役50日，如易科罰金，以1千
    元折算1日，認事用法並無違誤，所量刑度亦稱妥適，是被
    告上訴核無理由，應予駁回。
四、末查，被告未曾因故意犯罪受有期徒刑以上刑之宣告，有臺
    灣高等法院被告前案紀錄表在卷可稽（見本院卷第11頁）。
    其因一時失慮致罹刑章，且被告於本案審理時業與被害人黃
    麗花達成和解，並當庭給付40,000元賠償金予被害人收訖，
    有本院100年1月26日審理筆錄在卷可憑（見本院卷第27頁至
    第28頁背面），足認被告犯後態度尚稱良好，其經此次偵審
    程序，當知所警惕，信無再犯之虞，且被害人亦表示宥恕之
    意（見本院卷第28頁背面），本院認被告所受宣告之刑以暫
    不執行為適當，爰依刑法第74條第1項第1款之規定，併予宣
    告緩刑2年，以啟自新。
據上論斷，應依刑事訴訟法第455 條之1 第1 項、第3 項、第36
8 條，刑法第74條第1 項第1 款，判決如主文。
本案經檢察官黃慧倫到庭執行職務。
中    華    民    國    100     年    2   月    11    日
                  刑事第一庭  審判長法  官 陳健順
                                    法  官 朱美璘
                                    法  官 林哲瑜
以上正本證明與原本無異。
不得上訴。
中    華    民    國   100    年    2     月    11    日
                                    書記官 鍾佩芳
附錄本案論罪科刑法條：
刑法第30條：
幫助他人實行犯罪行為者，為幫助犯。雖他人不知幫助之情者，
亦同。
幫助犯之處罰，得按正犯之刑減輕之。
刑法第339條：
意圖為自己或第三人不法之所有，以詐術使人將本人或第三人之
物交付者，處五年以下有期徒刑、拘役或科或併科一千元以下罰
金。
以前項方法得財產上不法之利益或使第三人得之者，亦同。
前二項之未遂犯罰之。